【裁判字號】    89,家抗,237
【裁判日期】    900326
【裁判案由】    收養認可
【裁判全文】
臺灣高等法院民事裁定  八十九年度家抗字第二三七號
    抗  告  人  甲○○
                乙○○
    法定代理人  俞梅鳳
    代  理  人  陳瑞麟
右抗告人間收養認可事件，對於中華民國八十九年九月二十日臺灣台北地方法院八十
九年度養聲字第二九一號所為裁定提起抗告，本院裁定如左：
      主      文
原裁定廢棄。
認可甲○○於中華民國八十九年六月十二日收養乙○○為養子。
聲請及抗告程序費用由抗告人負擔。
      理      由
一、本件抗告人向原法院聲請裁定認可收養，原法院以：抗告人即收養人甲○○與被
    收養人乙○○之母實際共同生活僅約一年，難以評估婚姻之穩定性及品質；被收
    養人乙○○居住大陸已有九年，能否適應台灣生活不無可疑；且抗告人甲○○與
    抗告人乙○○迄今相處時間僅三至四星期，抗告人甲○○收養態度並不積極，親
    職功能不佳，復未提供財力證明文件，無從評估是否有能力撫育被收養人乙○○
    ，而駁回抗告人之聲請。
二、抗告意旨略以：抗告人乙○○於民國八十年十月十五日生，與生父俞朝明、生母
    俞梅鳳，均係為大陸地區人民，抗告人甲○○係台灣地區人民，生於四十二年十
    月二十五日，因與俞梅鳳結婚，遂於八十九年六月十二日簽立收養契約，由抗告
    人甲○○收養抗告人乙○○。生母俞梅鳳與抗告人甲○○結婚後，將申請來台定
    居，抗告人甲○○膝下無子，健康狀況良好，現從事清潔工作月入新台幣（下同
    ）二萬餘元，兼營雜貨生意，並有不動產，足供自己及妻兒生活，本件收養應有
    利於抗告人乙○○，請為准予認可之裁定等語。
三、按「收養之成立及終止，依各該收養者被收養者設籍地區之規定」，臺灣地區與
    大陸地區人民關係條例第五十六條第一項定有明文。又依大陸地區一九九二年收
    養法第十四條之規定：「繼父或者繼母經繼子女之生父母同意，收養繼子女者，
    並不受該法第四條第三項、第五條第三項、第六條和被收養人不滿十四歲之限制
    。」。本件抗告人乙○○為大陸地區人民，八十年十月十五日出生，生母俞梅鳳
    與生父俞朝明離婚後，由生母監護，抗告人甲○○與俞梅鳳於八十八年一月二十
    七日結婚，抗告人乙○○經生父母雙方同意為抗告人甲○○收養，並符合大陸收
    養法之規定等情，有收養契約、抗告人乙○○之出生公證書、經財團法人海峽交
    流基金會認證及福建省平潭縣公證處公證之收養登記證、收養協議書、監護聲明
    公證書及戶籍謄本附卷足參（原審卷八、一六、一八、三○、三一、本院卷三九
    頁、四三頁）。而抗告人甲○○健康狀況良好，擁有自有之房屋，從事清潔工作
    ，並兼營雜貨生意，足供自己及妻兒生活等情，亦有健康證明書、薪資明細單據
    、營利事業登記證、土地及建物所有權狀等為佐（原審二九頁、本院卷一一至一
    四之一頁），收養應有利於抗告人乙○○。況抗告人乙○○之生父與生母離婚後
    ，監護權歸生母，生母俞梅鳳改嫁抗告人甲○○後，來台期間，則將抗告人乙○
    ○委由其姨媽照顧，業據俞梅鳳陳明在卷，而俞梅鳳數年後即可取得在台居留權
    ，抗告人乙○○又年僅十歲，符合臺灣地區與大陸地區人民關係條例第十六條第
    一項第一款得申請來台定居之規定，是抗告人乙○○由抗告人甲○○收養，不但
    可由其生母親自照顧，並得受養父之教導，而無須寄人籬下，自然有於抗告人乙
    ○○。再抗告人乙○○雖在大陸居住十年，熟悉當地之環境，並有一定之習性，
    惟其年幼，學習、適應能力均強，稍假時日，必能適應台灣之生活。至財團法人
    中華民國兒童福利聯盟文教基金會以：派員至抗告人甲○○住宅訪視時，抗告人
    甲○○對如何教養抗告人乙○○並未積極表示意見，認其親職能力不佳，不適於
    收養云云，但觀抗告人甲○○於本院庭訊時，不擅表達，即知係拙於言詞之人，
    是其於該會派員訪視時縱未能充分表達意見，亦不能以此遽予認定其親職能力不
    佳。又此項收養關係，復查無民法第一千零七十九條第五項各款所列情形。從而
    ，抗告人聲請收養認可，於法並無不合，應予准許。原法院裁定不予認可，尚有
    未洽。抗告意旨指摘原裁定不當，求為廢棄，為有理由，爰裁定如主文。
四、據上論結，本件抗告為有理由。依非訟事件法第二十八條、第八條第一項、第十
    條，民事訴訟法第四百九十二條第二項、第八十五條第一項前段裁定如主文。
中      華      民      國    九十      年      三      月      二十六  日
                                臺灣高等法院民事第十七庭
                                    審判長法  官  鄭  雅  萍
                                          法  官  吳  謀  焰
                                          法  官  黃  小  瑩
右正本係照原本作成。
利害關係人如不服本裁定，應於收受送達後十日內向本院提出抗告狀，並應繳納抗告
費新台幣四十五元正。
中      華      民      國    九十      年      三      月    二十八    日
                                          書記官  李  佳  樺


司法院資訊處製作；財團法人民間司法改革基金會備份。
